---
title: "Raport śledzi"
author: "Adam Chojan"
date: "`r format(Sys.time(), '%d %B, %Y')`"
output: 
  html_document:
    css: custom.css
    keep_md: yes
    number_sections: yes
    toc: yes
---

```{r setup, include=FALSE,  echo=FALSE}
knitr::opts_chunk$set(echo = FALSE,message=FALSE)
```


#Wprowadzenie
Tu będzie krótki opis

#Init

##Wykorzystane biblioteki
```{r library, echo=TRUE}
library(knitr)
library(dplyr)
library(ggplot2)
library(plotly)
library(reshape2)
library(mice)
```

##Wczytanie danych

```{r load_file, echo=TRUE,message=FALSE, cache = TRUE}
mydata = read.csv("sledzie.csv")
df <- data.frame(mydata)
df[df == '?'] <- NA
my_df <- tbl_df(df)
```

#Wstępne rozpoznanie
##Ogólne statystyki dla danych
```{r introduction}
kable(summary(my_df), caption = "Tabela podsumująca zbiór danych")

kable(head(my_df), caption = "Tabela zawierająca początkowe wiersze")

uniq <- my_df %>% summarise_each(funs(n_distinct(., na.rm = TRUE)))
kable(uniq, caption = "Tabela unikalnych wartości")
```

##Wartości brakujące
Z ogólnych statystyk dla danych dotyczących śledzi można odczytać 6 kolumn, które zawierają wartości brakujące. Ten rozdział raportu będzie poświęcony analizie tych wartości na podstawie, której zostanie podjęta decyzja w jaki sposób zostanie rozwiązany problem - zostawić brakujące wartości, usunąć wiersze z brakującymi wartościami lub wypełnić luki w danych.

###Analiza wartości brakujących
Pierwszym krokiem jest sprawdzenie jaka jest liczba unikalnych wartości


```{r missing_valeues_uniq, message=FALSE}
uniq_mv <- my_df %>% select(cfin1:lcop2,sst) %>% summarise_each(funs(n_distinct(., na.rm = TRUE)))
kable(uniq_mv, caption = "Tabela unikalnych wartości")
```

```{r missing_valeues_pattern, message=FALSE}

only_missing_col <- select(my_df,cfin1:lcop2,sst)
missing_pattern <- tbl_df(md.pattern(only_missing_col))
missing_pattern2 <- select(missing_pattern,cfin2:lcop1)
missing_pattern2[missing_pattern2==0]<-NA

#Wykres wzorcóW brakujących wartości
missing_pattern2[-nrow(missing_pattern2),] %>% is.na %>% melt %>% ggplot(data = .,aes(x = Var2,y = Var1)) +
    geom_raster(aes(fill = value)) + scale_fill_grey(name = "",labels = c("Obecne","Brakujące")) + 
    theme_minimal() + theme(axis.text.x  = element_text(angle=45, vjust=0.5)) + 
    labs(x = "Zmienne z brakującymi wartościami", y="Wzorce brakujących wartości") + 
    ggtitle("Wykres wzorców brakujących wartości")

mv_count <- melt(data= missing_pattern2[nrow(missing_pattern2),],)
plot_mv_count <- ggplot(mv_count,aes(x=variable,y=value, fill=variable))+geom_bar(stat="identity") + 
                    labs(x = "Zmienne z brakującymi wartościami", y="Liczba brakujących wartości") + 
                    ggtitle("Wykres wzorców brakujących wartości") + 
                    theme_minimal() + theme(legend.position="none")
plot_mv_count
```


```{r missing_fill}
tempData <- mice(only_missing_col,m=5,maxit=5,meth='pmm',seed=500)


```




##Zmiana długości śledzi w czasie
```{r plot_sledzie_time}
plot <- ggplot(my_df,aes(seq(1:length(length)),length)) + stat_smooth(method="lm") + stat_smooth(method="gam")
plot<- plot + theme(axis.text.x=element_blank(),axis.ticks.x=element_blank()) + xlab("Czas") + ylab("Długość śledzia") + theme_minimal() 
ggplotly(plot)
```
