---
title: "Raport śledzi"
author: "Adam Chojan"
date: "`r format(Sys.time(), '%d %B, %Y')`"
output: 
  html_document:
    keep_md: yes
    number_sections: yes
    toc: yes
    toc_float:
      collapsed: yes
      smooth_scroll: no
---

```{r setup, include=FALSE,  echo=FALSE}
knitr::opts_chunk$set(echo = FALSE,message=FALSE,cache=TRUE)
```


#Wprowadzenie
Tu będzie krótki opis

#Biblioteki
```{r library, echo=TRUE,message=FALSE, warnings = FALSE}
#Generacja raportu
library(knitr)

#Operacje na danych
library(dplyr)
library(tidyr)
library(reshape2)

#Wartości brakujące
library(mice)

#Wykresy
library(ggplot2)
library(hexbin)
library(plotly)
library(tidyr)

#Regresja
library(caret)
```

```{r help_function}
normalit <- function(x){
  as.double(x)/max(as.double(x))
}
```

##Wczytanie danych
Dane zostały wczytane z pliku csv znajdującego się lokalnie na dysku do typu data frame. Przy wczytaniu ustawiono tyo dla wszystkich kolumn na numerci poza kolumnami X oraz xmonth - dla nich ustawiono typ integer. Dokonano również zmiany znaków symbolizujących brakujące dane w zestawie - ? na symbol NA w celu ułatwienia późniejszych operacji podczas analizy wartości brakujących. Ostatecznie dokonano konwersji na typ df_tbl pakietu dplyr.

Dane zostały pobrane ze strony: (http://www.cs.put.poznan.pl/dbrzezinski/teaching/zed/sledzie.csv)
```{r load_file, echo=TRUE,message=FALSE, cache = TRUE}
mydata = read.csv("sledzie.csv",  colClasses = c("integer","numeric","numeric","numeric","numeric","numeric","numeric","numeric","numeric","numeric","numeric","numeric","numeric","numeric","integer","numeric"),na.strings = c("NA","?"))
df <- data.frame(mydata)
my_df <- tbl_df(df)
```

#Wstępne rozpoznanie
##Ogólne statystyki dla danych
Dane na, których oparto analizy dotyczą połowu śledzi oceanicznych wyławianych w Europie na przestrzeni 60 lat. Dane zostały zebrane podczas połowów komercyjnych. Do badań brano losowo od 50 do 100 sztuk trzyletnich śledzi.
```{r introduction}
kable(summary(my_df), caption = "Tabela podsumująca zbiór danych")

kable(head(my_df), caption = "Tabela zawierająca początkowe wiersze")

uniq <- my_df %>% summarise_each(funs(n_distinct(., na.rm = TRUE)))
kable(uniq, caption = "Tabela unikalnych wartości")
```

##Powtarzalność wyników
W celu zachowania powtarzalności wyników ustawion ziarna generatora na:
```{r seed_init, echo=TRUE}
set.seed(666)
```
Dodatkowe wszelki kody zmieniające dane początkowe zostały wyświetlone przy odpowiednich krokach raportu.

##Wartości brakujące
Z ogólnych statystyk dla danych dotyczących śledzi można odczytać 7 kolumn, które zawierają wartości brakujące. Ten rozdział raportu będzie poświęcony analizie tych wartości na podstawie, której zostanie podjęta decyzja w jaki sposób zostanie rozwiązany problem - zostawić brakujące wartości, usunąć wiersze z brakującymi wartościami lub wypełnić luki w danych.

###Analiza wartości brakujących
Pierwszym krokiem jest sprawdzenie jaka jest liczba unikalnych wartości dla poszczególnych atrybutów. W poniższej tabeli możemy zaobserwoać niewielką liczbę wartości różnych wartości dla zmiennych posiadających wartości brakujące. Zestaw danych posiada ponad 52 tysiące wiersze, dlatego zmienność danych jest w tych kolumnach nie wielka.

```{r missing_valeues_uniq, message=FALSE}
uniq_mv <- my_df %>% select(cfin1:lcop2,sst) %>% summarise_each(funs(n_distinct(., na.rm = TRUE)))
kable(uniq_mv, caption = "Tabela unikalnych wartości")
```

Następnie dokonano próby poszukania wzorcóW na podstawie ktorych można, by zdefiniwać zależności między brakami wartości, a atrybutami. Uzyskany jednak poniższy wykres ukazuję dużę liczbę kombinacji brakujących wartości (53). Są to pojedyncze, podWójne i potrójne braki w wierszu.  
```{r missing_valeues_pattern, message=FALSE, cache=TRUE}

only_missing_col <- select(my_df,cfin1:lcop2,sst)
missing_pattern <- tbl_df(md.pattern(only_missing_col))
missing_pattern2 <- select(missing_pattern,cfin2:lcop1)
missing_pattern2[missing_pattern2==0]<-NA

#Wykres wzorcóW brakujących wartości
missing_pattern2[-nrow(missing_pattern2),] %>% is.na %>% melt %>% ggplot(data = .,aes(x = Var2,y = Var1)) +
    geom_raster(aes(fill = value)) + scale_fill_grey(name = "",labels = c("Obecne","Brakujące")) + 
    theme_minimal() + theme(axis.text.x  = element_text(angle=45, vjust=0.5)) + 
    labs(x = "Zmienne z brakującymi wartościami", y="Wzorce brakujących wartości") + 
    ggtitle("Wykres wzorców brakujących wartości")

```


Wykonano również wykres przedstawiający liczbę brakujących wartości dla każdego atrybutu. Są one jednak bardzo zbliżonę i w tym wypadku nie można wskazać atrybutu wyróżniającego się.
```{r missing_value_plot}
mv_count <- melt(data= missing_pattern2[nrow(missing_pattern2),])
plot_mv_count <- ggplot(mv_count,aes(x=variable,y=value, fill=variable))+geom_bar(stat="identity") + 
                    labs(x = "Zmienne z brakującymi wartościami", y="Liczba brakujących wartości") + 
                    ggtitle("Wykres liczby brakujących wartości") + 
                    theme_minimal() + theme(legend.position="none")
plot_mv_count
```

Ostatnim podejściem było obejrzenie danych źródłowych. Kolejne wiersze są zgrupowane  do pojedynczego połowu w pojedyncze połowy, w których jedyną różnicą są długości śledzi. Braki te występują bardzo często w środku takich bloków.

###Wypełnienie brakujących wartości
Na podstawie analizy trudno uzyskać jednoznaczny wzorzec brakujących wartości. Dane brakująće dotyczą poziomu planktonu oraz temperatury przy powierzchni wody. Nie są to atrybuuty o dużej zmienności. Próba wstawienia średniej, mediany lub innej wartości statystycznej może spowowdować duże zniekształcenie danych. Występowanie blokóW takich samych danych w zestawie jak i nie wielka liczba brakujących danych w stosunku do całości zbioru skłoniła do pobierania najbliższej wartości nie brakującej w kierunku do góry i wstawienie jej w puste miejsce. Dodatkowo w pierwszym wierszu występuje również pusta wartość, dlatego powtórzono operacje wstawiania w kierunku dolnym. Poniżej znajduję się kod wypelniający brakujące wartości.

```{r missing_fill,echo=TRUE}
new_my_df<-my_df %>% fill(cfin1:lcop2,sst,.direction = "up") %>% fill(cfin1:lcop2,sst,.direction = "down")
```

Przyjęta metoda nie zaburzyła w widoczny sposób podstawowych statystyk widocznych w poniższej tabli w stosunku do tabeli znajdującej się w sekcji 3.1.

```{r missing_fill_new_summary}
kable(summary(new_my_df, caption = "Tabela podstawowych statystyk po wypełnieniu brakujących wartości"))
```


#Analiza atrybutów
Zestaw danych zawiera 14 atrybutów. Dotyczą one parametrów morza - temperatura, zasolenie, oscylacja, dostępność planktonu, informacje dotyczące połowów oraz najważniejzy atrybut - długość śledzia.

##Długość śledzia - length
Długość śledzi wyrażona został w centymetrach. Z pierwszego wykresu można odczytać wzrost długość do jednostek czasu ok 17-18 tysięcy, następnie rozpoczyna się spadek tej wartości. Wykres heksalny ukazuje większe skupienie śledzi o długości 26cm i wiecej do jednostki ok 20 tysięcy. Ostatni wykres jest histogramem, który przedstawia rozkład zbliżony do normalnego. Widać na nim przewagę wartości około 25cm.
```{r plot_sledzie_time,  cache=TRUE}
plot_length <- ggplot(new_my_df,aes(X,length))  + geom_line(alpha=0.3) + stat_smooth(method="auto",size = 2)
plot_length <- plot_length + theme(axis.text.x=element_blank(),axis.ticks.x=element_blank()) + labs(x="Czas", y="Długość śledzia") + theme_minimal() 
plot_length

plot_length_hex <- ggplot(new_my_df,aes(X,length)) +geom_hex()
plot_length_hex <- plot_length_hex + theme(axis.text.x=element_blank(),axis.ticks.x=element_blank()) + xlab("Czas") + ylab("Długość śledzia") + theme_minimal() 
ggplotly(plot_length_hex)
```


```{r plot_sledzie_hist}
plot_length_hist<- ggplot(new_my_df,aes(length)) + geom_histogram(binwidth=0.5, color="white", fill="steelblue") +
  theme_minimal() + labs(x = "Długość", y = "Częstość") + ggtitle("Histogram długości śledzia") 
  
plot_length_hist
```

##Parametry morza
###Temperatura przy powierzchni wody - sst
Atrybut zawiera temperaturę przy powierzchni wody mierzoną w stopniach Celsjusza.Pierwszy wykres przedstawia zmienność temperatury w czasie z podzieleniem na miesiąće w roku. Można tu odczytać wzrost temperatur wraz z czasem, niezależnie od miesiąca. Histogram przedstawia częste wartości w oklicach 13,5-13,75 oraz większą liczbę temperatur wyższych z dostępnego zakresu.
```{r polt_temp_sst}
plot_sst <- ggplot(new_my_df,aes(X)) +  geom_point(aes(y = sst,colour="temperatura"), size=0.7) +
  geom_smooth(aes(y=sst,colour = "temperatura trend"),method="auto",size=1.7)+
  facet_wrap(~xmonth) + 
  theme_minimal() + theme(axis.text.x=element_blank(),axis.ticks.x=element_blank()) + 
  labs(x = "Czas", y = "Temperatura") + ggtitle("Wykres temperatury od czasu") 
plot_sst
```
```{r plot_sst_hist}
plot_sst_hist<- ggplot(new_my_df,aes(sst)) + geom_histogram(binwidth=0.2, color="white", fill="steelblue") +
  theme_minimal() + labs(x = "Temperatura", y = "Częstość") + ggtitle("Histogram temperatury przy powierzchni wody") 
  
plot_sst_hist
```

###Poziom zasolenia wody - sal
Atrybut ten przestawia poziom zasolenia wody morskiej wyrażony w Knudsen ppt. Przedział wartości jest bardzo wąski - [35,40;35,60]. Warto tu dodać, że poziom zasolenia wód morskich i oceanicznych to 31 (np. Arktyka) do 39 (np. Morze Śródziemne). Wykresy czasoe pokazują raczej stały poziom zasolenia z małymi wyjątakami. Należy jednak pamiętać żę zmieny pziiomy zasolenia to najwyżej 0,1 jednostki. Histogram pokazuje ogromną przewagę wartości 35,5 na innymi.
```{r df_salt}
df_salt <- new_my_df %>% select(X,length,xmonth,sal)
```

```{r polt_salt_sal}
plot_sal <- ggplot(df_salt,aes(X)) +  geom_point(aes(y = sal,colour="zasolenie"), size=0.7) +
  geom_smooth(aes(y=sal,colour = "zasolenie trend"),method="auto",size=1.7)+
  facet_wrap(~xmonth) + 
  theme_minimal() + theme(axis.text.x=element_blank(),axis.ticks.x=element_blank()) + 
  labs(x = "Czas", y = "Zasolenie ") + ggtitle("Wykres zasolenia wody od czasu") 
plot_sal
```

```{r plot_sal_hist}
plot_sal_hist<- ggplot(new_my_df,aes(sal)) + geom_histogram(binwidth=0.05, color="white", fill="steelblue") +
  theme_minimal() + labs(x = "Zasolenie", y = "Częstość") + ggtitle("Histogram poziomu zasolenia wody") 
  
plot_sal_hist
```

###Oscylacja północnoatlantycka - nao
Atrybut dotyczy globalnej cyrkulacji powietrza i wody oceanicznej; ujawnia się poprzez fluktuacje takich parametrów, jak ciśnienie, temperatura, prędkość wiatru, ilość opadów. 
Wykres czasu przedstawia początkową wartość bliską zeru lub dodatnią w zależności od miesiąca, następnie dochodzi do spadku nie zależnie o miesiąca w roku, po czym można zauważyć wzrost do warości bliskich zeru lub dodatnich. Histogram ukazuje duże zróżnicowanie atrybuty niezależnie od wartości.

```{r polt_nao_nao}
plot_nao <- ggplot(new_my_df,aes(X)) +  geom_point(aes(y = nao,colour="nao"), size=0.7) +
  geom_smooth(aes(y=nao,colour = "nao trend"),method="auto",size=1.7)+
  facet_wrap(~xmonth) + 
  theme_minimal() + theme(axis.text.x=element_blank(),axis.ticks.x=element_blank()) + 
  labs(x = "Czas", y = "NAO") + ggtitle("Wykres NAO od czasu") 
plot_nao
```
```{r plot_nao_hist}
plot_nao_hist<- ggplot(new_my_df,aes(nao)) + geom_histogram(binwidth=0.5, color="white", fill="steelblue") +
  theme_minimal() + labs(x = "Nao", y = "Częstość") + ggtitle("Histogram NAO") 
  
plot_nao_hist
```

##Połowy

###Natężenie połowów - fbar
Atrybut nateżenia połowów przedstawiony jako ułamek pozostawionego narybku. Na wykresie czasu można zobserwować dużą zmienność wartości, które jednak są występują najczęściej poniżej wartości 0,6 co potwiedza histogram.
```{r polt_catch}
plot_catch <- ggplot(new_my_df,aes(X)) +  geom_point(aes(y = fbar,colour="natężenie"), size=0.7) +
  geom_smooth(aes(y=fbar,colour = "natężenie trend"),method="auto",size=1.7)+
  facet_wrap(~xmonth) + 
  theme_minimal() + theme(axis.text.x=element_blank(),axis.ticks.x=element_blank()) + 
  labs(x = "Czas", y = "Natężenie ") + ggtitle("Wykres natężenia połowów od czasu") 
plot_catch
```
```{r plot_fbar_hist}
plot_fbar_hist<- ggplot(new_my_df,aes(fbar)) + geom_histogram(binwidth=0.05, color="white", fill="steelblue") +
  theme_minimal() + labs(x = "Natężenie", y = "Częstość") + ggtitle("Histogram natężenia połowów od czasu") 
  
plot_fbar_hist
```

###Łączna liczba ryb złowionych w ramach połowu - totaln
Z wykresu możemy zauważyć dużą zmienność z tendencją malejącą. Z rozrzutu punktów można wywnioskować różne powodzenie przy połowach -  w podobnym czasie połowy były duże jak i małe. Histogram pokazuje dużą czestość wysokich wartości połowów.

```{r polt_totaln}
plot_totaln <- ggplot(new_my_df,aes(X)) +  geom_point(aes(y = totaln,colour="złowione ryby"), size=0.7) +
  geom_smooth(aes(y=totaln,colour = "złowione ryby trend"),method="auto",size=1.7)+
  facet_wrap(~xmonth) + 
  theme_minimal() + theme(axis.text.x=element_blank(),axis.ticks.x=element_blank()) + 
  labs(x = "Czas", y = "Złowione ryby ") + ggtitle("Wykres liczby złowionych ryb od czasu") 
plot_totaln
```
```{r plot_totaln_hist}
plot_totaln_hist<- ggplot(new_my_df,aes(totaln)) + geom_histogram(binwidth=100000, color="white", fill="steelblue") +
  theme_minimal() + labs(x = "Złowione ryby", y = "Częstość") + ggtitle("Histogram liczby złowionych ryb od") 
  
plot_totaln_hist
```

###Łączne roczne natężenie połowów w regionie - cumf
Atrybut łącznego rocznego natężnia połowów w regionieprzedstawiony jako ułamek pozostawionego narybku. Wykres przebiegu czasowego pokazuje wzrost z 0,1 do ok 0,3 w przeciągu kolejnych lat. 
```{r polt_catch_year}
plot_catch <- ggplot(new_my_df,aes(X)) +  geom_point(aes(y = cumf,colour="roczne natężenie"), size=1) +
  geom_smooth(aes(y=cumf,colour = "roczne natężenie trend"),method="auto",size=1.7)+
  facet_wrap(~xmonth) + 
  theme_minimal() + theme(axis.text.x=element_blank(),axis.ticks.x=element_blank()) + 
  labs(x = "Czas", y = "Roczne natężenie ") + ggtitle("Wykres rocznego natężenia połowów w regionie od czasu") 
plot_catch
```
```{r plot_cumf_hist}
plot_cumf_hist<- ggplot(new_my_df,aes(cumf)) + geom_histogram(binwidth=0.05, color="white", fill="steelblue") +
  theme_minimal() + labs(x = "Natężenie", y = "Częstość") + ggtitle("Histogram rocznego natężenia połowów w regionie") 
  
plot_cumf_hist
```

###Roczny narybek - recr
Atrybut rocznego narybka przedstawia liczbę śledzi. Główne skupienie wartości występuje w przedziale 200-900 tysięcy, chociaż zdarzają si wyjątkowe pomiary do wartości nawet 1,6mln. 
```{r polt_fry_year}
plot_fry <- ggplot(new_my_df,aes(X)) +  geom_point(aes(y = recr,colour="roczny narybek"), size=1) +
  geom_smooth(aes(y=recr,colour = "roczny narybek trend"),method="auto",size=1.7)+
  facet_wrap(~xmonth) + 
  theme_minimal() + theme(axis.text.x=element_blank(),axis.ticks.x=element_blank()) + 
  labs(x = "Czas", y = "Roczny narybek ") + ggtitle("Wykres rocznego narybka od czasu") 
plot_fry
```
```{r plot_recr_hist}
plot_recr_hist<- ggplot(new_my_df,aes(recr)) + geom_histogram(binwidth=160000, color="white", fill="steelblue") +
  theme_minimal() + labs(x = "Roczny narybek", y = "Częstość") + ggtitle("Histogram rocznego narybka") 
  
plot_recr_hist
```


##Dostepność planktonu
Poniżej zebrano wykresy przedstawiające dostępność planktonu 3 typów po dwa gatunki każdy. Są to organizmy stanowiące pożywienie śledzi oceanicznych. Wykresy te podzielono na poszczególne miesiące w celu ułatwienia analizy czy zagęszczenie planktonu zmieniało się w sposób zauważalny na przestrzeni 60 lat. Stworzono również histogramy w celu sprawdzenia rozłożenia wartości.

Przed wykonaniem wykresów dokonano normalizacjo danych w przedziale [0:1] w celu ujednoliceniu wartości i ułatwieniu porównania danych.
```{r nor_plank, echo=TRUE}

df_norm_plank <- new_my_df %>% select(X,length,xmonth,cfin1:lcop2)  %>% transmute(X = X,length = normalit(length),xmonth=xmonth,cfin1 = normalit(cfin1),cfin2 = normalit(cfin2),chel1 = normalit(chel1),chel2 = normalit(chel2),lcop1 = normalit(lcop1),lcop2 = normalit(lcop2))

```

###Calanus finmarchicus gat. 1 - cfin1
Atrybut zawiera bardzo dużą liczbę wartości zbliżoną zeru w stosunku do reszty wartości. Powduję to dużą liczbę spadkóW w linii trendu. 
```{r polt_plank_cfin1}
plot_plank <- ggplot(df_norm_plank,aes(X)) +  geom_point(aes(y = cfin1,colour="plankton"), size=0.7) +
  geom_smooth(aes(y=cfin1,colour = "plankton trend"),method="auto",size=1.7)+
  facet_wrap(~xmonth) + 
  theme_minimal() + theme(axis.text.x=element_blank(),axis.ticks.x=element_blank()) + 
  labs(x = "Czas", y = "Plankton") + ggtitle("Wykres poziomu planktonu od czasu") 
plot_plank
```
```{r plot_cfin1_hist}
plot_cfin1_hist<- ggplot(df_norm_plank,aes(cfin1)) + geom_histogram(binwidth=0.05, color="white", fill="steelblue") + theme_minimal() + labs(x = "Plankton", y = "Częstość") + ggtitle("Histogram poziomu planktonu") 
  
plot_cfin1_hist
```

###Calanus finmarchicus gat. 2 - cfin2
Wartości atrybutow są bardzo zróżnicowane. Widać jednak na każdym wykresie miesieczni jedno miejsce wysokiego wzorstu w okolicy 2/3 czasu. Na histogramie widać 4 wybijające się wartości.
```{r polt_plank_cfin2}
plot_plank <- ggplot(df_norm_plank,aes(X)) +  geom_point(aes(y = cfin2,colour="plankton"), size=0.7) +
  geom_smooth(aes(y=cfin2,colour = "plankton trend"),method="auto",size=1.7)+
  facet_wrap(~xmonth) + theme_minimal() + theme(axis.text.x=element_blank(),axis.ticks.x=element_blank()) + 
  labs(x = "Czas", y = "Plankton") + ggtitle("Wykres poziomu planktonu od czasu")
plot_plank
```
```{r plot_cfin2_hist}
plot_cfin2_hist<- ggplot(df_norm_plank,aes(cfin2)) + geom_histogram(binwidth=0.05, color="white", fill="steelblue") + theme_minimal() + labs(x = "Plankton", y = "Częstość") + ggtitle("Histogram poziomu planktonu") 
  
plot_cfin2_hist
```

###Calanus helgolandicus gat. 1 - chel1
Atrybut charakteryzuje się bardzo dużym rozrzutem wartości. Na histogramie widać jedną dużą częstość dla wartości 0,25 i jedną większą dla 0,8.
```{r polt_plank_chel1}
plot_plank <- ggplot(df_norm_plank,aes(X)) +  geom_point(aes(y = chel1,colour="plankton"), size=0.7) +
  geom_smooth(aes(y=chel1,colour = "plankton trend"),method="auto",size=1.7)+
  facet_wrap(~xmonth) + theme_minimal() + theme(axis.text.x=element_blank(),axis.ticks.x=element_blank())  + 
  labs(x = "Czas", y = "Plankton") + ggtitle("Wykres poziomu planktonu od czasu")
plot_plank
```
```{r plot_chel1_hist}
plot_chel1_hist<- ggplot(df_norm_plank,aes(chel1)) + geom_histogram(binwidth=0.05, color="white", fill="steelblue") + theme_minimal() + labs(x = "Plankton", y = "Częstość") + ggtitle("Histogram poziomu planktonu") 
  
plot_chel1_hist
```

###Calanus helgolandicus gat. 2 - chel2
Atrybut ten również charakteryzuje się dużym zróżnicowaniem wartości z wyróżnieniem dwóch wartości o dużej częstości.
```{r polt_plank_chel2}
plot_plank <- ggplot(df_norm_plank,aes(X)) +  geom_point(aes(y = chel1,colour="plankton"), size=0.7) +
  geom_smooth(aes(y=chel2,colour = "plankton trend"),method="auto",size=1.7)+
  facet_wrap(~xmonth) + theme_minimal() + theme(axis.text.x=element_blank(),axis.ticks.x=element_blank())  +
  labs(x = "Czas", y = "Plankton") + ggtitle("Wykres poziomu planktonu od czasu")
plot_plank
```
```{r plot_chel2_hist}
plot_chel2_hist<- ggplot(df_norm_plank,aes(chel2)) + geom_histogram(binwidth=0.05, color="white", fill="steelblue") + theme_minimal() + labs(x = "Plankton", y = "Częstość") + ggtitle("Histogram poziomu planktonu") 
  
plot_chel2_hist
```

###Widłonogi gat. 1 - lcop1
Tak jak poprzednie atrybuty dotyczące planktonu i ten charakteryzuję się dużym rozrzutem wartośći. Histogram pokazuje rozkład podobny do równomiernego z wyjątkiem dwóch wartości o dużej częstości.
```{r polt_plank_lcop1}
plot_plank <- ggplot(df_norm_plank,aes(X)) +  geom_point(aes(y = lcop1,colour="plankton"), size=0.7) +
  geom_smooth(aes(y=lcop1,colour = "plankton trend"),method="auto",size=1.7)+
  facet_wrap(~xmonth) + theme_minimal() + theme(axis.text.x=element_blank(),axis.ticks.x=element_blank())  + 
  labs(x = "Czas", y = "Plankton") + ggtitle("Wykres poziomu planktonu od czasu")
plot_plank
```
```{r plot_lcop1_hist}
plot_lcop1_hist<- ggplot(df_norm_plank,aes(lcop1)) + geom_histogram(binwidth=0.05, color="white", fill="steelblue") + theme_minimal() + labs(x = "Plankton", y = "Częstość") + ggtitle("Histogram poziomu planktonu") 
  
plot_lcop1_hist
```

###Widłonogi gat. 2 - lcop2
Ten atrybut charakteryzuję się dużym rozrzutem wartośći. Histogram pokazuje rozkład podobny do równomiernego z wyjątkiem dwóch wartości o dużej częstości.
```{r polt_plank_lcop2}
plot_plank <- ggplot(df_norm_plank,aes(X)) +  geom_point(aes(y = lcop2,colour="plankton"), size=0.7) + 
  facet_wrap(~xmonth) + 
  geom_smooth(aes(y=lcop2,colour = "plankton trend"),method="auto",size=1.7)+
  theme_minimal() + theme(axis.text.x=element_blank(),axis.ticks.x=element_blank())  + 
  labs(x = "Czas", y = "Plankton") + ggtitle("Wykres poziomu planktonu od czasu")
plot_plank
```
```{r plot_lcop2_hist}
plot_lcop2_hist<- ggplot(df_norm_plank,aes(lcop2)) + geom_histogram(binwidth=0.05, color="white", fill="steelblue") + theme_minimal() + labs(x = "Plankton", y = "Częstość") + ggtitle("Histogram poziomu planktonu") 
  
plot_lcop2_hist
```


#Korelacja między zmiennymi
Dokonano obbliczenia korelacji metodą Pearssona. Z przetwarzania wyłączono atrybut X, który jest jedynie zmienną porządkową. Na podstawie tabeli zamieszczonej poniżej można zauważyć:

* najwyższe wartości dodatniej korelacji można zauważyć dla atrybutów dotyczących planktonu tj. pomiędzy lcop1 oraz chel1, lcop2 oraz chel2,
* wysoką wartość widać dla natężenia połowów oraz rocznego natężenia połowów,
* niższe wartości, ale nadal mówiące o powiązaniu są to: oscylacja oraz temperatura przy powierzchni - można było tego oczekiwać, jeśli składową współczynnika NAO jest temperatura,
* ciekawy wynik korelacji można zaobserwować pomiędzy ddwoma planktonami (lcop1,chel1) oraz NAO. Jest to ujemna korelacja o wartości ok -0,5. Oznacza to odwrotną zależnośc między tymi atrybutami,
* nawyższa bezwzględna warotść korelacji dla długości śledzi należy do korelacji z temperaturą przy powierzchni wody; jest to niewątpliwie ważne powiązanie na które będzie trzeba w dalszej analizie uwzględnić.
```{r correlation, message=FALSE}
corr_df <- new_my_df%>%select(-X)
corr <- cor(corr_df)
corr[upper.tri(corr)]<- NA
corr <- round(corr,2)
corr_melt <- melt(corr)
```

```{r correlation_plot}
corr_plot <- ggplot(corr_melt, aes(Var1, Var2)) + geom_tile(aes(fill = value), colour = "white") +
  scale_fill_gradient2(low = "red", mid = "white", high = "steelblue",guide_legend(title="Korelacja Pearsona") ) + 
  geom_text(aes(label=value), na.rm=TRUE) + 
  scale_y_discrete(position ="right") + 
  theme(axis.text.x = element_text(angle = 60, hjust = 1),axis.title.x=element_blank(),axis.title.y=element_blank()) +
  ggtitle("Tabela korelacji zmiennych ") 

corr_plot

```

#Regresor przewidujący rozmiar śledzia
bedzie regresor TODO

```{r regression}
reg_df <- new_my_df %>% select(-X)
inTraining <- createDataPartition(y = reg_df$length,p = 0.7,list = FALSE)
training <- reg_df[ inTraining,]
testing  <- reg_df[-inTraining,]

ctrl <- trainControl(method = "repeatedcv",
                      # liczba podziałów
                      number = 2,repeats = 5)

fit <- train(length ~ .,
             data = training,
             method = "rf",
             trControl = ctrl,
             ntree = 10)
rfClasses <- predict(fit, newdata = testing)
```

##Wyniki
```{r reg_result_print}
fit
fit$results
postResample(pred = rfClasses, obs=testing$length)
```

```{r reg_plot_pred}
reg_df_plot <- data.frame(Length = rfClasses)

reg_plot <- ggplot(reg_df_plot,aes(x = 1:length(Length), y=Length)) + 
  geom_point(alpha = 0.5, size = 0.7,color="blue") + 
  geom_smooth(aes(y=Length,colour = "trend"), size = 2) +
  theme_minimal() + theme(legend.position = "none") +
  labs(x = "Czas", y = "Długość śledzia ") + 
  ggtitle("Wykres długości śledzia od czasu - predykcja") 
reg_plot
```

```{r reg_plot_test}
reg_plot_test <- ggplot(testing,aes(x = 1:length(length), y=length)) + 
  geom_point(alpha = 0.5, size = 0.7,color="blue") + 
  geom_smooth(aes(y=length,colour = "trend"), size = 2) +
  theme_minimal() + theme(legend.position = "none") +
  labs(x = "Czas", y = "Długość śledzia ") + 
  ggtitle("Wykres długości śledzia od czasu - faktyczne dane") 
reg_plot_test
```

#Ważność atrybutów w oparciu o regresor
bedzie waznosc TODO
```{r atrribute_value}

#kable(tibble::rownames_to_column(varImp(fit)$importance,var="atrybut")%>%arrange(desc(Overall)))
```

#Wnioski
bedzie podsumowanie TODO
